臺灣高等法院臺南分院刑事判決　　　　　96年度上訴字第47號
上　訴　人
即　被　告　乙○○
選任辯護人　甲○○律師
　　　　　　丙○○律師
　　　　　　曾靖雯律師
上列上訴人因違反毒品危害防制條例案件，不服臺灣臺南地方法
院95年度訴字第907號中華民國95年12月5日第一審判決（起訴案
號：臺灣臺南地方法院檢察署95年度營偵字第477號），提起上
訴，本院判決如下：
    主  文
上訴駁回。
    事  實
一、乙○○明知愷他命【或稱Ｋ他命】係毒品危害防制條例第2
    條第2項第3款所明定之第三級毒品，不得持有及販賣，竟基
    於意圖營利之概括犯意，以0000000000號行動電話為聯絡工
    具，於以下時間、地點，連續為下列販賣第3級毒品愷他命
    之行為：
  (一)自民國94年7、8月間起至95年1月25日凌晨1時30分許止，在
    嘉義市東區東洋新村68之15號梁宗棠住處，將重量5至10公
    克不等（視毒品純度而定）之第三級毒品愷他命，以新臺幣
    （下同）7000元至8000元之價格，連續販賣予梁宗棠4次，
    販賣所得計約達28000元；其中於95年1月25日凌晨1時30分
    許該次，適因梁宗棠不在住處，乙○○乃將附表所示之第3
    級毒品愷他命，交由同住上址之蔡忠男轉交給梁宗棠。
  (二)又於94年11月15日凌晨1時21分許，在臺南縣新營市○○路
    圓環統一超商前，將第3級毒品愷他命5小包，以4000元之價
    格販賣予蕭志文。
二、乙○○復明知硝甲西鉡【俗稱一粒眠、紅豆】係毒品危害防
    制條例第2條第2項第4款所明定之第四級毒品，不得持有及
    販賣，竟基於意圖營利之犯意，以0000000000號行動電話為
    聯絡工具，於94年12月20日晚間11、12時許，在其臺南縣佳
    里鎮○○○路26號8樓之2居所，將第四級毒品硝甲西鉡100
    粒，以3500元之價格販賣予王舜瑩1次。
三、嗣經警對乙○○持用之前開0000000000號行動電話實施通訊
    監察，及於95年1月25日下午4時10分許，經臺灣臺南地方法
    院檢察署檢察官指揮員警，至梁宗棠前開住處執行搜索，而
    扣得乙○○販賣予梁宗棠如附表所示之第三級毒品愷他命2
    包。而查獲上情。
四、案經臺南縣警察局學甲分局報告臺灣臺南地方法院檢察署檢
    察官偵查起訴。
    理  由
壹、程序方面：
一、按被告以外之人於審判外之言詞或書面陳述，除法律有規定
    者外，不得作為證據，刑事訴訟法第159條第1項定有明文。
    查證人梁宗棠、蕭志文、王舜瑩、蔡忠男、吳狄明於警詢所
    為之證述，係屬被告以外之人，於審判外所為之陳述，依上
    開法條規定，應無證據能力。
二、次按被告以外之人於偵查中向檢察官所為之陳述，除顯有不
    可信之情況者外，得為證據，刑事訴訟法第159條之1亦定有
    明文。又按檢察官職司追訴犯罪，就審判程序之訴訟構造言
    ，檢察官係屬與被告相對立之當事人一方，偵查中對被告以
    外之人所為之偵查筆錄，或被告以外之人向檢察官所提之書
    面陳述，性質上均屬傳聞證據。自理論上言，如未予被告反
    對詰問、適當辯解之機會，一律准其為證據，似有違當事人
    進行主義之精神，對被告之防禦權亦有所妨礙；然而現階段
    刑事訴訟法規定檢察官代表國家偵查犯罪、實施公訴，必須
    對於被告之犯罪事實負舉證之責，依法其有訊問被告、證人
    及鑑定人之權，證人、鑑定人且須具結，而實務運作時，偵
    查中檢察官向被告以外之人所取得之陳述，原則上均能遵守
    法律規定，不致違法取供，其可信性極高，為兼顧理論與實
    務，乃於修正刑事訴訟法時，增列第159條之1第2項，明定
    被告以外之人（含被害人、證人等）於偵查中向檢察官所為
    陳述，除顯有不可信之情況者外，得為證據。而所謂「顯有
    不可信性」、「相對特別可信性」與「絕對特別可信性」，
    係指陳述是否出於供述者之真意、有無違法取供情事之信用
    性而言，故應就偵查或調查筆錄製作之原因、過程及其功能
    等加以觀察其信用性，據以判斷該傳聞證據是否有顯不可信
    或有特別可信之情況而例外具有證據能力，並非對其陳述內
    容之證明力如何加以論斷，二者之層次有別，不容混淆（最
    高法院93年度臺上字第2397號、94年度臺上字第629號判決
    要旨參照）。而查，證人梁宗棠、蕭志文、王舜瑩、蔡忠男
    、吳狄明於偵查中均於供前具結後始為證述，參酌證人梁宗
    棠、蕭志文、王舜瑩等人於偵查中均不否認有施用第三級毒
    品愷他命或第四級毒品硝甲西鉡之習慣，其中於95年1月25
    日更自證人梁宗棠前開住處扣得如附表所示之第三級毒品愷
    他命，更可徵梁宗棠等人所證關於施用毒品所需之毒品來源
    ，乃屬渠等生活經驗所存在之事實，而非受到其他不正影響
    或非出於自由意識而杜撰所成者。又查，被告乙○○於原審
    審理時對於證人蔡忠男關於偵查中證述「交付第三級毒品愷
    他命過程」之內容，亦不爭執，且於法院審理時並捨棄傳訊
    ；另參以證人吳狄明、梁宗棠、蕭志文所持用之0000000000
    號、0000000000號、0000000000號行動電話，確與被告持用
    之0000000000號行動電話間互有通聯，且於通話中提及毒品
    交易之術語，有通聯紀錄在卷足稽。此外，參酌證人梁宗棠
    、蕭志文、王舜瑩、吳狄明於原審院審理時亦均證稱：其等
    於偵查中證述過程未曾受到任何強暴脅迫等不正當方法要求
    作不實之證述乙情明確。綜上，足徵檢察官於偵查中訊問證
    人梁宗棠、蕭志文、王舜瑩、吳狄明、蔡忠男之程序，均合
    乎法律規定，且訊問過程亦無使用不正當方法違反證人自由
    意志之情，顯見前開證人於偵查中所為之證述，並無顯不可
    信之情況至明。因此，依前開說明，前開證人於偵查中所為
    之證述，本院自得採用為認定本件被告犯罪之證據，合先敘
    明。
貳、實體方面：
甲、販賣第三級毒品愷他命予證人梁宗棠部分
一、訊據被告固坦承持用0000000000號行動電話，並於95年1月2
    5日凌晨1時30分許，將第三級毒品愷他命交予證人蔡忠男轉
    交證人梁宗棠之事實，惟矢口否認有何販賣第三級毒品愷他
    命犯行，辯稱：託蔡忠男轉交之毒品，係伊與證人梁宗棠共
    同出資合買毒品云云。
二、惟查：
  (一)證人梁宗棠於偵查中具結證述：「（問：警方在95年1月25
    日下午，在你戶籍地搜索扣得愷他命2包是何人所有？）我
    的。（問：這2包愷他命是向何人購買？）乙○○。（問：
    你曾經向乙○○購買幾次愷他命？）4、5次。（問：你與乙
    ○○以何方式聯絡交易買愷他命？）用電話聯繫，我以0000
    000000號行動電話打乙○○的電話，乙○○的電話我忘了，
    我在警詢中有告訴警方。《提示被告乙○○持用0000000000
    號行動電話94年（筆錄誤載為95年）11月10日22時34分42秒
    之監察譯文》（，問：是不是聯絡交易毒品？）是的。《提
    示94年（筆錄誤載為95年）11月13日23時39分38秒之監察譯
    文》（問：這一通電話也是在聯絡交易毒品？）是的。《提
    示94年11月18日2時21分4秒之監察譯文》（問：這一通電話
    ，是不是在聯絡交易毒品？）不是，這一通應該是乙○○要
    還我錢，他總共欠我20萬元。（問：你如何知道乙○○有在
    賣愷他命？）我與他是在ＰＵＢ認識的，曾看他們在吸食愷
    他命，問他們有沒有在賣，後來就向他們買來吸。（問：你
    跟乙○○購買愷他命如何算？）我們約定乙○○每個月還我
    5萬元，乙○○如果沒有錢，都會拿愷他命抵債，乙○○每
    次抵債的金錢，都在7000、8000元左右，他拿來的愷他命有
    時5公克，有時10公克，5公克的純度會較高，每次抵債的金
    錢都是7000、8000元，月底總結1次。」等語明確。證人梁
    宗棠對於與被告乙○○交易之方式、數量、金額、交付金錢
    等過程，均詳述無誤，與通訊監察譯文所載通聯時間、通訊
    內容互核均相符（見警卷第13至26頁）。此外，員警復於95
    年1月26日16時10分許，在證人梁宗棠住處執行搜索時，扣
    得如附表所示之毒品2包，該2包毒品經送請行政院衛生署管
    制藥品管理局鑑定結果：認均含有毒品危害防制條例所規定
    之第三級毒品愷他命之成分，有該局95年5月18日管檢字第
    0950004645號鑑定書1份在卷可稽，益足證證人梁宗棠所為
    前開證述，與事實相符，堪值憑採。
  (二)雖梁宗棠嗣於原審審理時改稱：渠係請被告乙○○代渠購買
    愷他命云云。然查，被告乙○○於原審95年7月25日行準備
    程序時，抗辯：伊係與證人梁宗棠共同出資合購乙節，與證
    人梁宗棠所稱渠請被告乙○○代購云云，明顯有出入。又查
    ，證人梁宗棠於原審審理時先證述：「（問：你毒品愷他命
    如何來？）我認識乙○○，我叫乙○○幫我拿。」云云，然
    亦證述：「（問：你除在ＰＵＢ請乙○○幫你買毒品愷他命
    外，有無在其他地方向其他人購買？）沒有。（問：你知道
    乙○○在ＰＵＢ店以外交給你毒品愷他命是如何來？）不知
    道。（問：你施用的毒品愷他命如何來？）都向乙○○拿。
    因為他與ＰＵＢ裡藥頭認識。我不認識藥頭。（問：你剛才
    陳述乙○○有朋友在賣，他的朋友姓名？）我不知道。（問
    ：你有無直接向其朋友接觸過？）沒有。（問：你如何得知
    乙○○送給你的毒品愷他命，是他自己在賣或向朋友拿？）
    我聽他說要叫人送來。（問：你如何知道他賣的有沒有比較
    貴？）價格比較貴的會比較純，他說行情價多少，我就1次
    給他多少錢，量大概是10克。（問：你打電話給他的量如何
    約定？）因之前我們就約定7000、8000元約5至10公克的量
    （問：譯文中，你有無提到請他幫忙拿或幫忙買？）沒有。
    」等語屬實，顯見證人梁宗棠從未向被告以外之人購買過愷
    他命，每次均是證人直接與被告接觸，雙方並約定交易方式
    、數量、金額；且證人亦未曾於交易過程中，有為請被告代
    為購買之意思表示，從而，堪認證人梁宗棠乃以被告乙○○
    作為其愷他命交易之買賣當事人。再由證人梁宗棠前開證述
    可知，證人梁宗棠從未與被告以外之人購買過愷他命，亦未
    曾與被告所稱之友人見面、交易等節，顯見證人梁宗棠並不
    知被告乙○○之毒品來源，只是單純聽聞被告要他人送過來
    ，故始臆測被告可能向別人拿貨。然衡之常情，販賣毒品之
    人，本來即分為大盤、中盤、小盤等上、下游關係，販賣者
    必須隨時依照存貨情形向上游調貨，亦為避免查緝之風險以
    及降低囤貨成本支出，不可能身邊隨時保有大量毒品存貨，
    通常於確定買家後再向上游調貨，因此，縱被告有調貨之情
    形，亦難謂被告係代證人梁宗棠購買毒品。再考之為他人代
    買毒品，容易使代購者淪為販賣者而遭查辦，且證人梁宗棠
    已非第1次向被告購買毒品，若證人梁宗棠有此需求，被告
    理應介紹證人梁宗棠與所謂之藥頭認識，由其等自行接觸交
    易即可，何需大費周章，自己為證人梁宗棠代買毒品，而讓
    自己身陷於被警查辦之風險中？何況，證人梁宗棠於原審中
    並證稱：「（問：你的意思是如不跟乙○○拿，也有其他來
    源可以拿？）是，ＰＵＢ裡都有在賣。」一語，足認ＰＵＢ
    裡販賣毒品之藥頭甚多，證人梁宗棠要向被告以外之人購得
    毒品，亦非難事，但據證人梁宗棠前開證述可知，梁宗棠從
    未向被告以外之人購買過愷他命，亦不認識任何藥頭，故渠
    對於他人所販賣毒品之品質，顯無所悉，且對於被告乙○○
    所交付毒品摻入雜質比例，更不知情等節明確。由此益可證
    ，被告乃證人梁宗棠唯一之毒品來源。從而，證人梁宗棠於
    原審審理時所證被告乙○○乃為其代買一節，顯屬個人臆測
    之詞，應不足憑採。
  (三)此外，參酌梁宗棠於原審審理時亦證稱：「（問：95年1月2
    6日，你有在嘉義地檢署接受偵查並製作筆錄？）是。（問
    ：當天你以證人身分陳述，你以乙○○手機聯絡，乙○○都
    親自送毒品愷他命給你，總共向他買4次，是否實在？）是
    。問：95年3月20日，你在臺南地檢署製作筆錄時，證述你
    向乙○○買毒品愷他命，是否實在？）是。《提示94年11月
    13日通訊監察譯文提示並告以要旨》（問：對於通訊監察譯
    文有無意見？）譯文中我確實沒有提到託乙○○買毒品愷他
    命的話。」等語，更可證明證人梁宗棠在偵查中證述內容均
    係出於渠本身經驗，作證過程中自始均出於其自由意思所為
    ，另就購買過程、數量、金額等購買毒品之細節，均清楚明
    確陳述，且前後相符；反觀渠嗣後於原審審理時改稱被告係
    為渠代購云云，明顯不足採信，業如前述。因此，自應以證
    人梁宗棠於偵查中所證：渠係向被告購買第三級毒品愷他命
    計4次情節，較值採信。而渠嗣於原審審理時改稱乙○○並
    無賺取差價云云，係屬臆測之詞，亦不值憑採。
  (四)另參酌證人蔡忠男於偵查中具結證述：「（問：你曾否向乙
    ○○購買過毒品？）沒有。（問：乙○○是否曾將一包愷他
    命交你轉交給梁宗棠？）對，是警方到梁宗棠位於嘉義市東
    洋新村住處搜索的當日凌晨，乙○○到梁宗棠住處要找他，
    因為梁宗棠不在家，乙○○就交給我1包愷他命，要我轉交
    給梁宗棠」等語屬實，並為被告乙○○自承在卷。而查被告
    乙○○居住在臺南縣佳里鎮，證人梁宗棠則住在嘉義市，證
    人梁宗棠於95年1月25日凌晨1時許，與被告乙○○聯絡購買
    毒品事宜，不到半小時時間，被告已自臺南縣佳里鎮出發將
    毒品送到證人梁宗棠位於嘉義市之住處，於同日凌晨1時30
    分許交與證人蔡忠男轉交證人梁宗棠，若被告乙○○尚須向
    其他藥頭調貨，扣除其聯絡時間、交易毒品之路途往返，顯
    不可能在半小時內將毒品自臺南縣佳里鎮住處送達證人梁宗
    棠嘉義之住處，由此更可證被告乙○○本身即是藥頭，而其
    為避免查緝或暴露過多販毒細節讓買家知悉，始對外佯稱需
    向他人調貨。退步言之，被告縱需向他人調取毒品，惟仍係
    基於營利之犯意為之，當屬買賣毒品之當事人無疑，所為自
    屬販賣毒品亦明。
  (五)至被告選任辯護人聲請傳訊證人梁宗棠就監聽譯文內容表示
    意見部分，本院認證人就其被監聽內容表示意見乙節，乃屬
    事後之解釋。查本案之監聽譯文內容，均清楚明瞭，故本件
    核無再行傳訊證人梁宗棠到庭解釋之必要。
  (六)綜上所述，足證被告乙○○確有販賣第三級毒品愷他命予證
    人梁宗棠之犯行。
乙、販賣第三級毒品愷他命予證人蕭志文部分
一、訊據被告乙○○矢口否認有販賣第三級毒品愷他命給蕭志文
    之犯行，辯稱：伊係為證人蕭志文代買毒品云云。
二、惟查：
  (一)證人蕭志文於偵查中具結證述：「（問：你曾經施用過愷他
    命？）是。（問：你的愷他命是向何人購買？）綽號「八兩
    」之人。《提示被告乙○○照片》（問：這人就是你所說綽
    號八兩之人？）是。（問：你向被告乙○○購買幾次愷他命
    ？）1次，時間在94年11月間凌晨1時多，交易地點在新營市
    ○○路圓環７—１１超商前，我以4000元向他購買5包的愷
    他命。（問：你與乙○○如何交易毒品？）我以0000000000
    號行動電話打他的0000000000號行動電話聯絡交易毒品。《
    提示94年11月14日15時21分25秒通訊監察譯文》（問：你原
    本要向乙○○購買20包的愷他命？）是，但交易時他說愷他
    命的品質不好，他叫我先購買5包試試看，所以我就先向他
    買5包」等語明確，核與通訊監察譯文所載之通聯時間、通
    聯內容相符，應值憑採。
  (二)雖證人蕭志文嗣於原審審理時改稱：「（問：警詢你提到94
    年11月14日向對方調20件，20件是東西？）毒品愷他命。（
    問：你所謂的20件是指何？）1件1公克」、「（問：你又提
    到5包4000元，是何時說的）我們會合時的地點說的。（問
    ：你何時給乙○○4000元？）沒有給，他當時說不好，問我
    要不要，當時是1包1克800元，我就要他拿來試試看。（問
    ：你沒給錢，他有無給毒品愷他命？）沒有，因他說品質不
    好，我說拿來試試看，於是我就在臺南縣新營市○○路圓環
    ７—１１超商前等，我們約定有或沒有，都要在那裡說，約
    等1個小時之後，乙○○返回臺南縣新營市○○路圓環７—
    １１超商前，告訴我說他找不到那個藥頭。（問：你在偵查
    時為何說向乙○○買過1次？）我指的就是這1次。有要跟他
    買，但沒有買成。他沒有拿到錢，我也沒有拿到毒品愷他命
    。」云云。然觀之證人蕭志文與被告乙○○2人之通訊監察
    譯文記載（見偵查卷第59頁）：證人蕭志文於94年11月14日
    下午3時21分25秒與被告乙○○聯繫，證人蕭志文向被告乙
    ○○表示欲購買20公克之第三級毒品愷他命，被告乙○○則
    回答「我先聯絡後再跟你聯絡」，言談間，證人蕭志文並未
    表明請被告乙○○代購之意思；徵之證人蕭志文乃第1次與
    被告乙○○交易，若渠有請被告乙○○代購之意思，理應會
    於電話中表明；何況證人蕭志文於言談中先提及「ＢＯ院、
    ＮＩＫＥ甲好」，被告乙○○則回答「對」等語，而所謂「
    ＢＯ院、ＮＩＫＥ甲好」，依證人蕭志文所證「ＮＩＫＥ」
    是指毒品愷他命的品質，倘若被告乙○○僅係為他人代購毒
    品，何需說明擔保毒品之品質；再參以證人蕭志文於通話時
    尚提及「你先拿20件，以後可能100件」，意思應係為「要
    被告先拿20件毒品愷他命來，如果品質好，以後可能拿一百
    件」以達壓低價錢，算便宜一點之目的。倘若被告乙○○只
    是單純代購，而非賣家，對於交易價格並無決定權，證人蕭
    志文何需告以日後需求量，希望可以獲取較低價格？再參諸
    證人蕭志文亦明白證述：「（問：你先拿20件，以後可能10
    0 件，就是你向他買毒品愷他命之意？）是。就是我向他買
    」等語屬實，更足證蕭志文乃將被告乙○○視為買賣交易之
    當事人，至於被告乙○○毒品來源即上游係何人，則非證人
    所能置喙。
  (三)再參以，證人蕭志文只有於94年11月14日下午3時21分25秒
    以及同年月15日凌晨1時21分28秒，有與被告乙○○電話聯
    絡2次等情，業經證人蕭志文證述屬實，且為被告乙○○所
    不否認。而觀其2人於15日之通話內容「蕭志文：你屈臣氏
    轉進來７—１１便利商店在圓環旁邊而已。被告乙○○：我
    看到了。」可見，證人蕭志文與被告乙○○2人於14日電話
    聯繫後，因證人蕭志文1次欲購買20公克之數量過於龐大，
    被告乙○○一時無相當之庫存，故必須再次聯絡，嗣於15日
    凌晨2人相約在７—１１便利商店碰面，而2人先後2次撥打
    電話時間，差距有10個小時左右，若被告乙○○無法確定可
    以調取之現存毒品數量或確定無法交易成功，何須與蕭志文
    相約見面？況且，若被告乙○○僅係為蕭志文代購，亦無須
    為向購買者蕭志文表明毒品之品質不好，要其先購買5包試
    試看等販售、推銷之手法。由此可見，證人蕭志文於原審時
    所述係請被告代購乙節，明顯違反常理，不符經驗法則。再
    參以證人蕭志文於偵查中對於交易地點、數量、金額等細節
    均詳證明確，若蕭志文本次未交易成功，即無可能於偵查中
    自始證述：「係以4000元向被告購買5包愷他命」；並於警
    詢時證述：「被告親自駕駛自小客車至前開７—１１便利商
    店交貨」等語。綜上堪認，證人蕭志文於原審審理翻異之前
    供證，顯係迴護被告之詞，委不足採信。仍應以證人蕭志文
    在偵查中之證詞，與常情相符，較堪採信。
  (四)綜上，被告乙○○販賣第三級毒品愷他命予證人蕭志文1次
    之犯行，亦堪認定。
丙、被告販賣第四級毒品硝甲西鉡予證人王舜瑩部分
  (一)證人王舜瑩於偵查中具結證述：「（問：你曾施用過毒品？
    ）我有施用過一粒眠，一般稱為紅豆。（問：你一粒眠是向
    何人購買？）綽號八兩之人。《提示乙○○照片》（問：這
    人就是你所說的八兩？）是。（問：你向乙○○購買幾次一
    粒眠？）1次，時間在94年12月20日晚上時1、2點，交易地
    點在臺南縣佳里鎮乙○○住處，我向他買100粒，1粒35元，
    共3500元，是吳狄明載我去乙○○的住處，但他沒有進去，
    乙○○住在7樓或8樓」、「（問：你與乙○○如何交易毒品
    ？）我借朋友吳狄明的手機打乙○○的行動電話聯絡交易毒
    品。《提示0000000000號電話94年12月20日22時28分55秒通
    訊監察譯文》（問：這是你與乙○○聯絡購買毒品的嗎？）
    是。（問：你怎麼知道乙○○有在賣一粒眠？）我之前有與
    他見過2、3次面，我問他有沒有在購買一粒眠，他說有並給
    我他的電話。」等語明確，核與證人即搭載證人王舜瑩前往
    乙○○住處購買毒品之吳狄明於原審審理時證稱：「（問：
    在分局陳述是王舜瑩向你借電話與乙○○聯絡，並載王舜瑩
    到乙○○家購買「一粒眠」，是否屬實？）是。（問：你在
    偵查中說你曾聽到王舜瑩問乙○○是否有販賣毒品，乙○○
    說有，你當場有聽，是否屬實？）我是聽到他們在電話中的
    交談，因我電話借王舜瑩。（問：他們電話交談時，你是否
    在場？）是。我一直在旁邊。（問：他們該次談話，是否就
    是王舜瑩向乙○○買一粒眠100顆？）是。（問：電話交談
    後，你就載王舜瑩到乙○○住處？）是，我只在乙○○住處
    附近。（問：王舜瑩何時向你說他向乙○○購買一粒眠100
    粒？）是王舜瑩在講完電話，尚未去乙○○前，向我說這件
    事。（問：王舜瑩向你借電話時，有無說用途？）借電話時
    說他要打電話給「八兩」，在路上我就有聽到他說要向「八
    兩」買一粒眠。（問：王舜瑩與乙○○打完電話後，又跟你
    說什麼？）他說他要過去找「八兩」，說要去拿紅豆。」等
    語相符。再參以證人吳狄明持用之0000000000號行動電話與
    被告持用之前開行動電話間確於94年12月20日晚間22時28分
    55秒有通聯紀錄，而觀之該通聯譯文所載證人王舜瑩與被告
    通話內容，確係證人王舜瑩欲前往被告住處購買第4級毒品
    硝甲西鉡，即俗稱一粒眠或紅豆之情節，更可證明王舜瑩、
    吳狄明前開證述，與事實均相符合。而證人吳狄明上開證詞
    ，乃就其親自見聞體驗所為之陳述，非屬傳聞，被告選任辯
    護人認此部分證詞係屬傳聞，顯有誤會。
  (二)雖證人王舜瑩嗣於原審審理時翻異前詞改稱：「（問：有無
    被告住處？）我與朋友合資要買東西，我拿錢去給乙○○請
    他幫忙買。（問：你有無找到乙○○？）沒有，我去之前是
    拿別人的手機，上樓後我找不到他所住樓層，所以沒有找到
    。」云云。然查證人王舜瑩於原審審理時已證述渠在警詢、
    偵查中所為證述過程，並未受到任何不正方法之影響，所述
    均出於自由意識而為之乙節明確。而觀之證人王舜瑩於偵查
    中所證：證人自始均未提及交易未成功情節，按此乃購買毒
    品過程之重點，對於此被告乙○○是否該當販賣毒品構成要
    件之重要事項，證人竟隻字未提？參以證人王舜瑩於原審審
    理時經質以：「（問：為何在偵查中說你說施用的紅豆是向
    乙○○買來，提示並告以要旨？）證人思索良久，沈默不語
    ，後稱：我忘記了。」等情，倘若證人王舜瑩未向被告乙○
    ○購買毒品及該次交易並未成功，何以偵查中會證述渠所施
    用硝甲西鉡毒品之來源係被告乙○○？參以證人王舜瑩與被
    告乙○○電話聯繫過程中，若被告乙○○不在家，或無第四
    級毒品硝甲西鉡之存貨，被告乙○○大可向證人表明要其晚
    點來或表明現在沒有再聯絡等語，然被告乙○○在電話中卻
    隻字未提，顯與一般生活經驗有違。從而，本院認證人王舜
    瑩於原審中所證渠前往被告乙○○住處，沒有找到被告，以
    致交易未成功云云，與卷內其他證據資料內容相互參照，明
    顯有矛盾之處，而不足憑採。
  (三)參酌對被告持用前開0000000000號行動電話通訊監察譯文中
    ，除證人王舜瑩曾於電話通聯中詢問被告有無販賣第四級毒
    品硝甲西鉡外，於94年11月22日上午8時50分13秒尚有簡訊
    內容「有紅豆湯嗎」傳至被告手機內，被告於8時51分12秒
    立即回覆「當然有」之簡訊內；另於94年12月19日凌晨零時
    24分，被告與0000000000號行動電話通訊時，亦有提及「Ｂ
    （對方）：之前去高雄拿東西是誰。被告：正ㄚ，Ｂ：我朋
    友要500粒黃豆、100粒紅豆。被告：我幫你問一下，Ｂ：Ｏ
    Ｋ」等內容，有通訊監察譯文在卷可稽（見警卷第20、25頁
    ），益可佐證被告確有販賣第四級毒品硝甲西鉡之事實。
四、綜上所述，被告乙○○雖否認有販賣第三級、第四級毒品之
    犯行，惟業經證人梁宗棠、蕭志文、王舜瑩、蔡忠男、吳狄
    明等人於偵查中證述明確，復有通訊監察譯文在卷可資憑證
    ，此外，並有如附表所示之毒品扣案可資佐證。被告所辯無
    非圖卸之詞，委不足採。本件事證明確，被告販賣第三級毒
    品愷他命及第四級毒品硝甲西鉡之犯行，均堪認定。
丁、論罪科刑
一、查本件被告行為後，刑法總則編於94年2月2日修正公布後，
    於95年7月1日正式施行。又本次刑法總則編修正之比較新舊
    法，應就罪刑有關之連續犯、累犯加重、沒收等一切情形，
    綜其罪刑之結果而為比較（最高法院95刑事庭第8次會議決
    議可資參照）。而查，(一)被告行為時，刑法第56條規定「連
    續數行為而犯同一之罪名者，以一罪論。但得加重其刑至二
    分之一。」，被告行為後即新修正施行之刑法業已刪除連續
    犯之規定，此雖非犯罪構成要件或刑度之變更，但因多次犯
    行是否可依連續犯論以一罪或數罪併罰，顯已影響行為人刑
    罰之法律效果，自屬法律有變更，依修正施行後刑法第2條
    第1項規定比較新、舊法，而本件依照新法刪除連續犯之規
    定，必須就被告多次販賣第三級毒品之犯行分論併罰，顯然
    不若舊法得依連續犯之規定論以一罪較為有利，因此，自以
    適用修正施行前刑法第56條連續犯之規定較為有利。(二)又被
    告行為時即修正前刑法第51條第5款規定：「宣告多數有期
    徒刑者，於各刑中之最長期以上，各刑合併之刑期以下，定
    其刑期。但不得逾二十年」，嗣同條文但書修正為「但不得
    逾三十年」，此部分修正固雖非犯罪構成要件或刑罰之變更
    ，但因被告所犯數罪名，數罪併罰受多數有期徒刑之宣告，
    其定應執行刑期之上限為何，顯已影響行為人刑罰結果，自
    屬法律有變更，而有比較新舊法之必要，茲因適用修正施行
    前刑法第51條第5款之規定定應執行刑之最高刑期限制為二
    十年，對於被告顯然較為有利，故依刑法第2條第1項但書適
    用較有利於被告之修正施行前刑法第51條第5款之規定。
二、按愷他命、硝甲西鉡分別係屬毒品危害防制條例第2條第2項
    第3款、第4款所列之第三級、第四級毒品，其持有販賣者，
    因政府查緝甚嚴，且物稀價昂，苟非有利可圖，當不願甘冒
    法律制裁之風險，而予販賣；又按販賣毒品乃違法行為，非
    可公然為之，且無公定價格，易於分裝並增減份量，而每次
    買賣之價量，輒因買賣雙方關係之深淺、資力、需求量及對
    行情之認知、來源是否充裕、查緝是否嚴緊、購買者被查獲
    時供出購買對象之風險評估等因素，而異其標準，非可一概
    而論，而販賣毒品之利得，除被告坦承犯行或價量俱臻明確
    外，委難察得實情，販賣之人從價差或量差中牟利之方式雖
    異，其意圖營利之販賣行為則同一，職是之故，即使未經查
    得實際販賣之利得，但除非別有事證，足認係按同一價量委
    買或轉售，確未牟利外，尚難執此遽認非法販賣之證據有所
    未足，而諉無營利之意思，或阻卻販賣犯行之追訴（最高法
    院87年台上字第3164號判決參照）。是核被告所為，係犯毒
    品危害防制條例第4條第3項、第4項之販賣第三級毒品罪、
    第四級毒品罪。被告販賣前持有愷他命、硝甲西鉡之低度行
    為，為其販賣之高度行為所吸收，均不另論罪。而被告先後
    多次販賣第三級毒品愷他命之犯行，時間緊接，犯罪構成要
    件相同，顯係基於概括之犯意反覆為之，為連續犯，應依修
    正施行前刑法第56條之規定，以一罪論，並加重其刑。又被
    告所犯上開販賣第三級毒品、第四級毒品2罪，犯意各別，
    行為互殊，應分論併罰。
三、原審以被告罪證明確，因予適用毒品危害防制條例第4條第3
    項、第4項，修正前刑法第56條、第51條第5款之規定，並審
    酌被告曾於88年、95年間，因施用毒品案件，除經臺灣臺南
    地方法院2次裁定令入觀察勒戒處所執行觀察勒戒外，並未
    曾受過有期徒刑以上刑之宣告，此有臺灣高等法院被告前案
    紀錄表及臺灣臺南地方法院檢察署刑案資料查註紀錄表各一
    件，素行不佳，並參酌被告為謀求私利，從事販賣毒品，令
    買受毒品者沉迷於毒癮，無法自拔外，輕則戕害個人身心，
    重則因缺錢買毒而引發各式犯罪，實為多種犯罪之源頭，對
    國家、社會、個人之傷害可謂至深且鉅，有鑑於毒品販售常
    有暴利可圖，故非予嚴懲，不足以遏止此類非行，暨考量依
    目前證據調查結果顯示被告販賣數量、次數、所得款項非微
    ，犯後否認犯行態度惡劣，暨其生活狀況、智識程度、犯罪
    手段等一切情況，對被告所犯販賣第三級、第四級毒品之2
    罪分別量處有期徒刑6年6月、3年6月，並依修正施行前刑法
    第51條第1項第5款定應執行有期徒刑9年10月之刑。並以被
    告販賣第三級毒品海洛因予證人梁宗棠4次，每次7000、800
    0元，以最有利被告方式之計算，販賣所得為28000元，販賣
    第三級毒品予證人蕭志文部分，販賣所得為4000元，販賣第
    四級毒品予證人王舜瑩部分，所得為3500元，總計被告販毒
    所得金額為35500元，此項販毒所得雖未據扣案，但仍應依
    毒品危害防制條例第19條第1項宣告沒收，如全部或一部不
    能沒收時，以其財產抵償之。另說明附表所示之毒品，並非
    本案之物品，而係證人梁宗棠施用毒品案件之扣案物品，故
    不為沒收之諭知。本院經核原判決認事用法，均無不合，量
    刑亦屬妥適。被告上訴指摘原判決不當，為無理由，應予駁
    回。
據上論結，應依刑事訴訟法第368條，判決如主文。
本案經檢察官曾銘芳到庭執行職務。
中　　華　　民　　國　　96　　年　　3 　　月　　30　　日
                  刑事第二庭    審判長法　官    葉居正
                                      法　官    吳勇輝
                                      法　官    郭千黛
以上正本證明與原本無異。
如不服本判決，應於收受本判決後十日內向本院提出上訴書狀。
其未敘述上訴理由者並得於提起上訴後十日內向本院補提理由書
狀（均須按他造當事人之人數附繕本）「切勿逕送上級法院」。
　　　　　　　　　　　　　　　　　　　書記官    尤乃玉
中　　華　　民　　國　　96　　年　　4 　　月　　2 　　日
附錄：本案論罪科刑法條全文
毒品危害防制條例第4條第3項、第4項
製造、運輸、販賣第三級毒品者，處5年以上有期徒刑，得併科
新臺幣5百萬元以下罰金。
製造、運輸、販賣第四級毒品者，處3年以上10年以下有期徒刑
，得併科新臺幣3百萬元以下罰金。
附表：證人梁宗棠住處所扣得之物品
┌──┬─────┬──────┬──────────┐
│編號│物   品   │ 數       量│備               註 │
│    │          │            │                    │
│    │          │            │                    │
├──┼─────┼──────┼──────────┤
│一  │愷他命（  │壹包（含袋驗│臺灣嘉義地方法院檢察│
│    │Ketamine）│餘重量0.705 │署95年度偵字第99號被│
│    │          │公克）      │告梁宗棠案件中另案扣│
│    │          │            │押。                │
├──┼─────┼──────┼──────────┤
│二  │愷他命    │壹包（含袋驗│同上                │
│    │          │餘重量8.367 │                    │
│    │          │公克）      │                    │
└──┴─────┴──────┴──────────┘
